【裁判字號】    98,交聲,1488
【裁判日期】    980507
【裁判案由】    聲明異議
【裁判全文】
臺灣臺中地方法院交通事件裁定        98年度交聲字第1488號
原處分機關  交通部公路總局臺中區監理所
聲明異議人
即受處分人  甲○○
上列受處分人因違反道路交通管理處罰條例案件，對於原處分機
關交通部公路總局臺中區監理所中華民國98年4月10日所為之處
分（原處分案號：中監違字第裁G9H066881號）聲明異議，本院
裁定如下：
    主  文
異議駁回。
    理  由
一、原處分機關處分意旨略以：聲明異議人即受處分人甲○○（
    下稱受處分人）於98年2月25日7時27分許，駕駛車牌號碼62
    31-WD號自用小客車行經臺中市○○路與英才路口處，經自
    動採證設備查獲有「駕車行經有燈光號誌管制之交岔路口處
    闖紅燈」之違規，經臺中市警察局交通警察隊直屬第一分隊
    依違反道路交通管理處罰條例第53條第1項逕行舉發。受處
    分人於期限內到案申訴，經查證函覆後仍不服，本所遂於98
    年4月10日以中監違字第裁G9H066881號裁決書裁處罰鍰新臺
    幣（下同）2700元整，逾期則依裁決書裁罰主文裁處，本所
    依舉發機關舉發之違規事實裁處，應無不合等語。
二、受處分人聲明異議意旨略以：臺中市警局之覆函覆固謂：該
    車與前方大型車輛為不同車道‥‥等語，然採證相片顯示大
    型車輛在本車左前方，紅綠燈號誌亦在左上方，雖不同車道
    ，但剛好擋住本車駕駛人之視線。覆函又謂：該路口尚有近
    方號誌可供辨識等語，然本車在未經過近方之紅綠燈號誌之
    前，視線早已被大型車輛擋住號誌，導致無法看到近方號誌
    燈，才會跟隨前車行進時，無心誤闖紅燈，本人在驚覺誤闖
    紅燈之時，駕駛即踩紅燈，有採證照片可參，是本人絕非故
    意闖紅燈云云。
三、按受處分人，不服第8條主管機關所為之處罰，得於接到裁
    決書之翌日起20日內，向管轄地方法院聲明異議。道路交通
    管理處罰條例第87條定有明文。又交通法庭認為聲明異議無
    理由者，應以裁定駁回之。道路交通案件處理辦法第19條亦
    定有明文。次按車輛面對圓形紅燈表示禁止通行，不得超越
    停止線或進入路口，道路交通標誌標線號誌設置規則第206
    條第1項第5款定有明文；又汽車駕駛人，行經有燈光號誌管
    制之交岔路口闖紅燈者，處新臺幣1,800元以上5,400元以下
    罰鍰，並記違規點數3點，道路交通管理處罰條例第53條第1
    項、第63條第1項第3款亦分別定有明文。
四、受處分人甲○○對於其於上述違規時地駕車闖紅燈之違規事
    實固不否認，惟辯稱係因前方有彰化客運之大型客車阻擋其
    視線，致其無法辨識路口管制燈號，誤闖紅燈並非故意云云
    。惟查：
（一）按行政罰法第7條規定，違反行政法上義務之行為非出於
      故意或過失者，不予處罰，其立法理由第1點及第3點更明
      示：「現代國家基於有責任始有處罰之原則，對於違反行
      政法上義務之處罰，應以行為人主觀上有可非難性及可歸
      責性為前提，如行為人主觀上並非出於故意或過失情形，
      應無可非難性及可歸責性，故第1項明定不予處罰；現代
      民主法治國家對於行為人違反行政法上義務欲加以處罰時
      ，應由國家負證明行為人有故意或過失之舉證責任，方為
      保障人權之進步立法」。是以於審認個案時，除需深究行
      為人有無違犯客觀處罰構成要件之個別規定外，尚需探究
      行為人就客觀處罰規定所明示之構成要件，行為人主觀上
      是否有故意過失。行為人主觀之心態固因深藏於內心而不
      易得知，行政機關之舉證亦因此而更顯困難，惟於具體個
      案非不得依客觀所呈顯之事實，推知行為人主觀上有無可
      非難性及可歸責性之主觀心態。
（二）由本件原舉發機關依自動採證設備攝得之相片觀之，本件
      違規地點是臺中市○○路與英才路口處，倘不計入行人專
      用之號誌燈，則有五權路上直行方向含近方、遠方之號誌
      燈2組可供受處分人直接判斷路口之管制燈號，且其間距
      離甚遠，實難僅因前方一部大型客車即可完全阻斷受處分
      人之視線，再觀受處分人之自用小客車與前方大型客車間
      ，尚有二部車身長度之間距，並非緊靠前車行駛，依常理
      而言，前方大客車固會阻擋部分受處分人之視線，然尚不
      足以全程阻擋受處分人判斷路口之管制燈號，是受處分人
      所辯，即非可採。退而言之，即便受處分人確因並未保持
      適當之行車間距，致前方車輛阻擋其判斷路口之管制燈號
      ，依一般理性負責之駕駛人，於行駛接近有管制燈號之路
      口時而燈號無法判斷，理應放慢車速並拉大行車間距以觀
      察路口之管制燈號，並作隨時停車之準備，必確定燈號為
      許可通行時始進入路口，此方為理性安全之駕駛行為。至
      依受處分人所稱，竟一路無視路口管制燈號為何，於接近
      路口後未確定燈號為何即緊隨前方車輛進入路口，直至經
      過路口中線始驚覺燈號為紅燈，是受處分人即難以其駕車
      闖紅燈之違規行為為無過失，而謂得以免責。
（三）綜上所述，本件違規事證明確，受處分人前開所辯，無非
      卸責之詞，其異議為無理由。原處分機關依道路交通管理
      處罰條例第53條第1項裁處汽車駕駛人甲○○罰鍰2,700元
      ，並依同條例第63條記違規點數3點，並無不當，本件異
      議為無理由，應予駁回。
據上論斷，應依道路交通案件處理辦法第19條，裁定如主文。
中    華    民    國    98    年    5    月    7     日
                            交通法庭 法  官 陳如玲
以上正本證明與原本無異。
如不服本裁定應於送達後5日內向本院提出抗告狀。
                                     書記官 童淑芬
中    華    民    國    98    年    5    月    7     日


司法院資訊處製作；財團法人民間司法改革基金會備份。
